【裁判字號】    95,訴,2854
【裁判日期】    950918
【裁判案由】    毒品危害防制條例
【裁判全文】
臺灣高雄地方法院刑事判決              95年度訴字第2854號
公  訴  人  臺灣高雄地方法院檢察署檢察官
被      告  甲○○
上列被告因毒品危害防制條例案件，經檢察官提起公訴（台灣高
雄地方法院檢察署95年度毒偵字第5599號），本院依簡式審判程
序，判決如下：
    主  文
甲○○施用第一級毒品，累犯，處有期徒刑拾月。扣案之第一級
毒品海洛因肆拾壹包（均含包裝袋，合計淨重玖點捌公克，空
包裝袋總重玖點零捌公克，純度百分之壹點陸陸，純質淨重貳
點玖柒公克），殘有第一級毒品海洛因之夾鏈袋壹批、金屬研磨
器壹組、電動研磨機壹台、電子秤壹台、殘渣袋伍只、殘渣袋壹
批、黃色（粗）鏟管壹只、黃色鏟管壹只、紅色鏟管壹只、紫色
鏟管壹只、白色（黃條紋）鏟管壹只、白色（紅橙條紋）鏟管壹
只，均沒收銷燬之。
    事實及理由
一、本件被告甲○○所犯為死刑、無期徒刑或最輕本刑為3 年以
    上有期徒刑以外之罪，其於準備程序中就被訴事實為有罪之
    陳述，經法官告知簡式審判程序之旨，並聽取公訴人及被告
    之意見後，依刑事訴訟法第273 條之1 第1 項規定，裁定由
    受命法官獨任進行簡式審判程序，合先敘明。
二、本件犯罪事實及證據，均引用檢察官起訴書之記載（如附件
    ），並補充犯罪事實欄一、第1 行：「甲○○前於民國89年
    間，因過失傷害案件，經台灣高等法院高雄分院以89年交上
    易字第177 號判處有期徒刑6 月確定，於90年1 月2 日執行
    完畢，猶不知悔改」；第4 行：「自95年5 月間某日起至同
    年6 月14日上午某時止，在其位於高雄縣林園鄉○○路○ 段
    106 號之住處內，以將第一級毒品海洛因置入香菸內點火吸
    食其燃燒煙霧之方式，以約每日施用1 次之頻率，施用第一
    及毒品海洛因數次」。證據部份補充：「被告於本院審判中
    之自白」。
三、按海洛因係毒品危害防制條例第2 條第2 項第1 款所稱之第
    一級毒品，是被告施用海洛因之行為，係犯該條例第10條第
    1 項之施用第一級毒品罪。被告持有第一級毒品，嗣進而施
    用之，持有之低度行為應為施用之高度行為所吸收，不另論
    罪。被告上揭施用第一即毒品之行為後，嗣於94年2 月2 日
    新修正公布、自95年7 月1 日施行之刑法將原刑法第56條關
    於連續犯之規定廢除。準此，本件關於被告數次施用第一級
    毒品海洛因之犯行，依修正前刑法第56條之規定，被告本應
    構成施用第一級毒品罪之連續犯，依法並得加重其刑；修正
    後之刑法既將連續犯之規定廢除，則數次觸犯同一罪名之數
    行為，原則上固應分論併罰，然倘該數次行為之時間場所均
    甚為接近、行為人使用相同或近似之犯罪手段、或是利用同
    一之機會、行為人主觀上係基於一持續進行之犯罪意思、及
    各行為間均具有密接關係，而將其數次行為評價為一個行為
    係符合社會相當性之概念者，則應包括性地視為一個犯罪行
    為，即所謂「包括一罪」。經查，本案被告自95年5 月間某
    日起至同年6 月14日某時止，雖以每日施用一次第一級毒品
    海洛因之頻率，數次施用毒品海洛因，然其施用之時間地點
    均屬密接，施用手段亦均相同（均以置入香菸內點火吸食之
    方式），顯然被告主觀上係基於一持續進行之施用毒品犯意
    而為，依社會一般之觀念，將之視為一個施用毒品之犯罪行
    為核屬相當，亦符合刑法第56條連續犯規定刪除之意旨（該
    條刪除之立法理由第4 點參照），依前揭說明，自應包括性
    地論以一罪。比較新舊法，此部分以新法較有利於被告，依
    新修正刑法第2 條第1 項但書之規定，應認被告僅成立實質
    上一罪。另被告前有如犯罪事實欄所載之前科，有臺灣高等
    法院被告前案紀錄表在卷可按，其受有期徒刑執行完畢，5
    年以內再故意犯本件有期徒刑以上之罪，不論依修正前之刑
    法第47條，或修正後之刑法第47條第1 項之規定，均構成累
    犯，對被告而言並無有利或不利之情形，自不生新舊法比較
    之問題，應逕依修正前之刑法第47條規定，論以累犯，並加
    重其刑。爰審酌被告前已因施用毒品案件經觀察、勒戒及強
    制戒治，本應徹底戒除毒癮，而今竟繼續施用毒品，顯見並
    無戒除毒害之決心，應藉由刑罰之執行矯正其行，然念其施
    用毒品乃自戕一己之身體健康，行為本身對社會所造成之危
    害並非直接、鉅大，且犯後坦承犯行，並考量其施用毒品之
    次數等一切情狀，量處如主文所示之刑，以資懲儆。
四、末按查獲之第一、二級毒品及專供製造或施用第一、二級毒
    品之器具，不問屬於犯人與否，均沒收銷燬之，毒品危害防
    制條例第18條第1 項前段定有明文。扣案之白粉41包，經鑑
    定均屬第一級毒品海洛因（均含包裝袋，合計淨重9.38公克
    ，空包裝袋總重9.08公克，純度百分之31.66 ，純質淨重
    2.97公克），此有卷附法務部調查局95年7 月10日調科壹字
    第220023669 號鑑定通知書可證。另扣案之夾鏈袋1 批、金
    屬研磨器1 組、電動研磨機1 台、電子秤1 台、殘渣袋5 只
    、殘渣袋1 批、黃色（粗）鏟管1 只、黃色鏟管1 只、紅色
    鏟管1 只、紫色鏟管1 只、白色（黃條紋）鏟管1 只、白色
    （紅橙條紋）鏟管1 只，經鑑定亦有第一級毒品海洛因陽性
    反應，此亦有卷附高雄醫學大學附設中和紀念醫院95年9 月
    1 日檢驗報告1 紙在卷可證，因已無從析離，自應將之同視
    為第一級毒品海洛因。從而上揭物品不問屬於犯人與否，均
    依上開規定宣告沒收銷燬之。
五、據上論斷，應依刑事訴訟法第273 條之1 第1 項、第284 條
    之1 、第299 條第1 項前段，毒品危害防制條例第10條第1
    項、第18條第1 項前段，刑法第11條、第2 條第1 項前段，
    修正前刑法第47條，判決如主文。
中    華    民    國    95    年    9     月    18    日
                  刑事第十四庭  法  官  紀凱峰
以上正本證明與原本無異。
如不服本判決，應於收受送達後10日內向本院提出上訴書狀。
中    華    民    國    95    年    9     月    20    日
                                書記官  黃進遠
附錄：毒品危害防制條例第10條第1項
施用第一級毒品者，處 6 月以上 5 年以下有期徒刑。


司法院資訊處製作；財團法人民間司法改革基金會備份。
